【裁判字號】    89,台上,7278
【裁判日期】    891130
【裁判案由】    違反藥事法
【裁判全文】
最高法院刑事判決                              八十九年度台上字第七二七八號
    上  訴  人  甲○○
                乙○○
    共      同
    選任辯護人  楊俊雄律師
右上訴人等因違反藥事法案件，不服台灣高等法院中華民國八十七年九月八日第二審
判決（八十七年度上訴字第二九三二、二九三七號，起訴案號：台灣板橋地方法院檢
察署八十六年度偵字第一七八○九號），提起上訴，本院判決如左：
    主  文
原判決關於甲○○、乙○○明知為禁藥而轉讓部分撤銷，發回台灣高等法院。
    理  由
本件原判決認定上訴人甲○○、乙○○均明知安非他命係經政府公告禁止轉讓之禁藥
，竟皆基於轉讓禁藥之犯意，甲○○將其每包以新台幣（下同）三千元之價格購自不
詳年籍姓名者之禁藥安非他命，於民國八十六年五月二十四日，在台北縣不詳地點，
再以每包三千元之代價，原價轉讓予乙○○。乙○○亦將其以每包三千元之價格購自
甲○○之上開安非他命，於同日，在台北縣不詳地點，再以每包三千元之代價，原價
轉讓予郭珈蒂非法吸用（郭珈蒂非法吸用安非他命部分已另判刑確定），嗣經警循線
查獲上訴人等二人等情，因而撤銷第一審關於上訴人等明知為禁藥而轉讓部分之不當
科刑判決，改判仍均論處上訴人等同上罪刑，固非無見。
惟查：(一)、已受請求之事項未予判決者，其判決當然為違背法令，刑事訴訟法第三百
七十九條第十二款定有明文。依起訴書記載，甲○○係基於販售圖利之概括犯意，連
續二次以二千、三千元不等之價格非法販賣化學合成麻醉藥品安非他命予乙○○，最
後一次係八十六年五月二十四日；另乙○○亦基於概括犯意，先後二次將購自甲○○
之安非他命，無償轉讓予郭珈蒂。原判決僅變更起訴法條認定甲○○於八十六年五
月二十四日在台北縣不詳地點，以每包三千元之原價轉讓安非他命予乙○○乙次及認
定乙○○亦於同日在台北縣不詳地點以三千元原價將上開購自甲○○之安非他命轉讓
予郭珈蒂。關於甲○○有無以二千元之價格非法販賣安非他命予乙○○及乙○○有無
將其此次所購得之安非他命無償轉讓予郭珈蒂﹖並未加以裁判，自有已受請求之事項
未予判決之違法。(二)、共同被告不利於己之陳述，固得採為其他共同被告犯罪之證據
，惟此項不利之陳述，須無瑕疵可指，而就其他方面調查，又與事實相符，始得採為
其他共同被告犯罪事實之認定。原判決認定甲○○有於八十六年五月二十四日以每包
三千元之原價轉讓安非他命予乙○○，係以乙○○於警訊中之指訴及乙○○於八十六
年五月二十四日與郭珈蒂聯絡之電話中亦稱：「還要跟別人調貨……聯絡那個『阿強
』……」等語，有監聽譯文可稽，為其論據（見原判決第六頁第四行以下），惟甲○
○始終堅決否認有販賣或轉讓安非他命予乙○○之行為，而乙○○於一審及原審審理
中亦一再否認其有向甲○○買安非他命轉讓予郭珈蒂之罪行（見一審卷第四十一頁反
面、五十六頁、九十九頁；第二九三二號原審卷第三十五頁反面），又乙○○於警訊
時係供證其以三千元及一千元向甲○○購買二次安非他命，究竟乙○○有無向甲○○
購買安非他命﹖其係購買一次或二次﹖且卷附電話監聽譯文中所指之「東西」、「調
貨」，是否確指安非他命﹖該譯文所指之「阿強」，是否即確係甲○○﹖均攸關與乙
○○所述是否相符，原審未予調查，遽採乙○○警訊之供詞及上開譯文，資為認定甲
○○轉讓安非他命予乙○○之證據，自有應於審判期日調查之證據而未予調查之違法
。(三)、事實審所認定之事實與所採之證據不相適合，即屬證據上理由矛盾，其判決當
然違背法令。原判決事實認定乙○○有於八十六年五月二十四日以每包三千元之原價
轉讓安非他命予郭珈蒂乙次，係以乙○○、同案被告郭珈蒂在警局之供述，及卷附上
開電話監聽譯文，為其依據（見原判決第六頁第九行以下）。但於警訊時，乙○○係
供承稱：渠以三千元、一千元二次自甲○○購入安非他命後，即分別以原價轉售予郭
珈蒂云云（見偵卷第五頁反面、六頁），郭珈蒂則稱：伊只在八十六年五月二十四日
以二千元向乙○○購買乙次安非他命云云（見偵卷第八頁反面），二人供述已不一致
。另依卷附八十六年五月二十四日乙○○與郭珈蒂間之電話監聽譯文所示，當日郭珈
蒂係擬向乙○○購買一千元之「東西」（見偵卷第四十一頁），又與郭珈蒂上開警訊
所供證者不符。是原判決此部分所認定之事實，核與所採用之證據，不相適合，自有
證據上之理由矛盾。上訴人等之上訴意旨指摘原判決不當，非全無理由，應認原判決
有撤銷發回更審之原因。
據上論結，應依刑事訴訟法第三百九十七條、第四百零一條，判決如主文。
中      華      民      國    八十九    年     十一     月     三十     日
                              最高法院刑事第十一庭
                                  審判長法官  陳  炳  煌
                                        法官  陳  正  庸
                                        法官  陳  世  雄
                                        法官  吳  信  銘
                                        法官  徐  文  亮
      右正本證明與原本無異
                                              書  記  官
中      華      民      國    八十九    年     十二     月     六       日


司法院資訊處製作；財團法人民間司法改革基金會備份。
